# 请教版主：权益法长期股权投资后续计量——可辨认资产公允价值的认定

提问人：smalldonkey 时间：2012-07-31 15:09:24
问题：权益法下计算投资损益，对被投资企业的可辨认净资产公允价值的认定，能够依据企业并购准则里面的可辨认净资产公允价值来确定吗？请看如下举例：
2011 年 1 月 1 日A公司和B公司共同以现金投资方式创建M公司。A和B分别出自 6000 万和 4000 万元，股份比例为60%和40%。 M公司成立后，立即以其所有现金购买A公司旗下另一全资子公司D的全部资产，资产账面价值 5000 万，评估价值 6000 万，未确认的可辨认无形资产公允价值为 2000 万（主要是专利权，技术，商标等），不可辨认无形资产如商誉 2000 万。 根据同一控制下企业合并，M公司将并购资产按照账面价值入账，且 2011 年M公司账面净利润为 1200 万。
会计处理： 1 、M公司并购D公司属于同一控制下的企业并购，所以以账面价值确认。 借：资产 5000 万 借：资本公积 5000 万 贷：
现金 10000 万
2 、对于B公司，按照权益法对长期投资进行核算。初始投资成本 4000 万 借：长期股权投资 4000 万 贷：现金 4000 万问题 1 ：在M公司并购D公司之后，B公司应当如何确定其长期股权投资？是否应按比例确认M公司资本公积的变化，借：资本公积 1600 万 贷：长期股权投资 1600 万，如果这样是不是意味着长期股权投资减值了？
问题 2 ：在年底，如何进行损益调整？是按照资产清单上公允价值 6000 万，调整M公司报表后计算长期股权投资损益调整？还是所有可辨认资产公允价值 8000 万？还是按照 10000 万的并购价格来？

回答人：chenyiwei
回复 smalldonkey 的帖子
这涉及实体理论下一个常见但还没有引起足够重视的问题，即“视角差异”。
在本案例中，A、M、D三家公司是处于同一控制下的公司，因此N公司对于购入D公司的经营性资产按照同一控制下合并处理，是基于这三者同属于同一控制下。 但是，B公司与A、D并无关联方关系，而权益法核算的实质是将B在M中所享有的权益份额纳入其合并报表中，且A、D并非B公司的权益持有者。因此，就B公司而言，其所拥有权益的M公司部分净资产（作为一个单独会计主体）取得其母公司同一控制下的企业的资产，并不是一项同一控制下的交易，因为交易对手D并不是与B处于同一控制下的。 所以，B公司在对M公司进行权益法核算之前，应当首先对M公司的报表进行调整，将其自身报表上对该次购并的同一控制下合并处理方式调整为非同一控制下合并，同时对合并后的资产摊销、折旧等也均按照购买日公允价值进行调整，然后以调整后的M公司报表为基础进行权益法核算。这才能得到正确的结果。

提问人：smalldonkey 时间：2012-08-01 09:03:16
回复 chenyiwei 的帖子
恩，非常有道理，完全同意陈版意见！
不知道按照非同一控制下合并的购买日公允价值进行调整，是否能够获得审计师的支持？ IFRS和中国会计准则对这块都没有提及吗？现在想找点依据都没有头绪。。。。

回答人：chenyiwei
这部分内容在IFRS和中国准则下都没有明确的规定，更多地是基于对“实体理论”和“同一控制”的概念探讨引伸出来的结论。